最高法院刑事判決　　　　　　　　　 111年度台上字第2170號
上　訴　人　臺灣高等檢察署臺南檢察分署檢察官林志峯
被　　　告　夏志明



上列上訴人因被告偽造有價證券案件，不服臺灣高等法院臺南分
院中華民國110年12月29日第二審更審判決（110年度上更一字第
53號，起訴案號：臺灣臺南地方檢察署109 年度偵字第9611號）
，提起上訴，本院判決如下：
    主  文
原判決撤銷，發回臺灣高等法院臺南分院。
    理  由
本件原判決以公訴意旨略以：被告夏志明意圖供行使之用，基
  於偽造有價證券之犯意，以裁割、黏貼方式偽造刮刮樂彩券上
  之英文字母、數字與序號後，於民國109年1月29日22時30分許
  ，在臺南市○區○○路○○夜市，持其偽造之「超級777 」刮
  刮樂彩券（即起訴書附表編號2部分；下稱編號2彩券）向告訴
  人陳俊良兌獎之方式行使之，並兌得價值新臺幣5萬5,000元之
  刮刮樂彩券。嗣告訴人持編號2 彩券前往承銷單位兌獎，經告
  知該彩券並未中獎，始知有偽。因認被告涉犯刑法第201條第1
  項偽造有價證券罪嫌。惟經審理結果，以編號2 彩券，與起訴
  書另起訴被告偽造之編號3彩券（被告偽造後，於109 年3月18
  日13時，在臺南市○區○○路之彩券行內，持以向楊莫美珠及
  楊江圳行使），非無可能係被告同時偽造，而被告偽造編號 3
  彩券之犯行，業經第一審判處罪刑確定，因而撤銷第一審關於
  論處被告偽造編號2 彩券罪刑部分之判決，改判諭知免訴，固
  非無見。
惟按：
㈠接續犯乃指行為人之數行為，於同一或密切接近時、地實行，
  侵害同一法益，而其各行為之獨立性極為薄弱，依一般社會健
  全觀念，實難以強行分開，且在刑法評價上，以視為數個舉動
  之接續作為，合為包括之一行為，較為合理者而言。如行為人
  先後數行為，在客觀上係逐次實行，侵害數個同性質之法益，
  其每一前行為與次行為，依一般社會健全觀念，在時間差距上
  ，可以分開，在刑法評價上，各具獨立性，每次行為皆可獨立
  成罪，自應按照其行為之次數，一罪一罰。
㈡原判決以被告於警詢（109年5月4日及14日）、偵查中（109年
  5月22日、同年8月13日）及原審（110年12月1日及15日）之供
  述，說明被告曾經陳稱其係1 次偽造供犯罪使用之刮刮樂彩券
  等情（見原判決第6至7頁），因而為被告有利之認定。惟卷內
  未見前述109年5月14日警詢及同年8 月13日偵訊筆錄，原判決
  此部分理由之敘述，並無卷證資料可資覆按，已有可議。且查
  編號2彩券本號原為「000000」（即該期彩券所發行之第00000
  0本），經變造為「000000」；編號3彩券本號及票號原為「00
  0000-000」（即該期彩券所發行第000000本之第0 張彩券），
  經變造為「000000-000」等情，有台灣彩券股份有限公司 109
  年5月14日及同年6月5 日函附之彩券驗證處理報告在卷可參（
  見偵字第9611號卷第191至195頁、偵字第6610號卷第177至181
  頁）。而依被告所供：編號3 彩券係其先將彩券內之數字以筆
  刀刮除，黏貼自他張彩券裁割之數字，再於109年3月17日至臺
  南市○區○○路0 段之彩券行購買彩券，獲得該彩券行所販賣
  「超級777 」刮刮樂彩券之條碼及序號（即本號與票號）後，
  於3月18日才將編號3彩券偽造完成，且於同日持向該彩券行兌
  獎等語（見偵字第6610號卷第91至93頁），以及原判決所引被
  告於109年8月13日偵訊中所為：「（警卷第31頁的彩券是從何
  而來？）是我在家裡把沒有中獎的彩券偽造成有中獎。（是在
  何時做這件事？）就是我去換的當天。（你是用何方式偽造？
  ）……（你在警局說你總共有變造7張彩券，另外6張變造的時
  間、地點？）我是1次做7張，每一本彩券都有屬於自己的條碼
  ，我都是要去兌換的當天，先去向店家買一張他們彩券行的彩
  券，得知他們彩券上面的編號，再把編號貼到我事先做好的彩
  券上面……。」之供述，被告似先將未中獎之彩券偽造成中獎
  之金額或幸運數字後，另向彩券行購買彩券，獲悉該彩券行販
  賣之彩券發行本數，再接續偽造彩券之本數甚或張數，以完成
  該張彩券之偽造行為，方持以向該彩券行行使兌獎。如若無訛
  ，則被告雖同時偽造編號2與編號3 彩券之中獎數字，然編號3
  彩券係於行使當日（109年3月18日）始完成偽造，而編號2 彩
  券早於109年1月29日即已完成偽造並持以行使兌獎，彼此相隔
  逾1 個半月，能否認係於同一或密切接近時間實行，各行為之
  獨立性極為薄弱，依一般社會健全觀念，難以強行分開之接續
  犯？即有研求餘地。是原判決認定被告偽造編號2彩券及編號3
  彩券之犯行成立接續犯，並以其偽造編號3 彩券之犯行，業經
  法院判處罪刑確定，而就本案為免訴判決之諭知，既有違於證
  據法則，亦有判決理由不備之違法。
檢察官上訴意旨執以指摘，為有理由，且原判決前揭違法情形
  ，影響於事實之確定，本院無從據以為裁判，應認原判決有撤
  銷發回原審法院更審之原因。
據上論結，應依刑事訴訟法第397條、第399條前段，判決如主文
。
中    華    民    國   111    年    7     月    21    日
                  刑事第三庭審判長法  官  徐  昌  錦  
                                  法  官  林  恆  吉  
                                  法  官  林  海  祥  
                                  法  官  侯  廷  昌  
                                  法  官  江  翠  萍  
本件正本證明與原本無異
                                  書記官
中    華    民    國   111    年    7     月    26    日